臺灣高等法院高雄分院民事裁定　　　　　100年度抗字第122號
抗　告　人　國立空中大學
法定代理人　陳松柏
相　對　人　統茂大飯店股份有限公司
法定代理人　施瑞
上列抗告人因與相對人統茂大飯店股份有限公司間聲請停止執行
事件，對於民國100 年4 月15日臺灣高雄地方法院100 年度聲字
第63號所為裁定提起抗告，本院裁定如下：
    主  文
原裁定關於命相對人供擔保金額部分廢棄。
前項廢棄部分，相對人聲請停止執行應供擔保之金額為新台幣
仟佰萬元。
其餘抗告駁回。
抗告程序費用由抗告人負擔。
    理  由
一、按有提起異議之訴時，法院因必要情形或依聲請定相當並確
    實之擔保，得為停止強制執行之裁定，強制執行法第18條第
    2 項定有明文。又法院依上開規定所定之擔保金，係備供債
    權人因停止執行所受損害之賠償，其數額應依標的物停止執
    行後，債權人未能即時受償或利用該標的物所受之損害額，
    或其因另供擔保強制執行所受之損害額定之。經查：
  (一)本件相對人以抗告人未辦理續約係違反誠信原則，不得執公
    證書聲請強制執行為由，提起債務人異議之訴（高雄地院10
    0 年度審重訴字第118 號），聲請停止強制執行（高雄地院
    99年司執字86257 號，下稱系爭執行事件）。原法院經調卷
    審查，認相對人之聲請於法並無不符而予准許，核無不合，
    抗告人徒以相對人早有搬遷之準備，卻未遵期搬遷，有失誠
    信，認無停止執行之必要，指摘原裁定准相對人提供擔保後
    停止執行為不當，非有理由。
  (二)原法院以抗告人如因停止執行而未能取回系爭房屋，依抗告
    人與教育部間所訂「教育部經營高雄國際青年會館租賃契約
    書」（下稱系爭租約）之約定，抗告人將因不能遵期返還該
    房屋，而對教育部負有違約金及預期可得租金利益喪失之損
    害賠償責任，乃認應按抗告人因停止執行未能取回房屋，預
    期可能對教育部負擔之賠償責任範圍，計算抗告人因標的物
    停止執行後所受之損害額，並審酌執行程序因訴訟程序耗時
    之停止期間，依租約所定遲延搬遷日數每日按年租金241 萬
    元之1%計算相對人應付之違約金為4692萬2700元，因約定違
    約金得依規定予以酌減，而酌定擔保金額為1500萬元。
    惟按，原法院酌定相對人供擔保金額，僅計算抗告人可能受
    違約金之損害，而未計算預期抗告人可得租金利益喪失之損
    害賠償。查系爭房屋係教育部所有，出租予抗告人使用，抗
    告人與教育部間之租約，約定租期自93年1 月1 日起至98年
    12月31日止，租期屆滿如經教育部評估經營績效良好，得續
    約承租1 次，租期為3 年，每年租金為241 萬元，抗告人並
    應繳納履約保證金241 萬元，該保證金於契約期滿或終止時
    ，經抗告人將房屋回復原狀並無償交還教育部點收認可後，
    始由教育部無息退還，倘抗告人逾期未交還房屋，抗告人應
    依遲延遷離日數，每日給付教育部按年租金1%計算之違約金
    ，並賠償因此所生之損害及教育部聲請法院強制執行之費用
    ，有執行卷所附租賃契約（見相對人於99年9 月6 日在系爭
    執行事件所提出民事異議(1)狀之附件三租賃契約書第3 、4
    、19條約定）足稽。且教育部以抗告人尚未完成系爭房屋全
    棟點交，依法負有給付使用補償金義務為由，通知抗告人繳
    納自99年7 月1 日起至99年12月31日止之使用補償金共326
    萬6418元，並促抗告人盡速辦理全棟點交，否則將持續向抗
    告人收取補償金，抗告人業於100 年3 月9 日如數繳納，有
    抗告人提出之教育部中部辦公室函二件可按（本院卷第14、
    15頁）。本院審酌執行程序因本案（異議之訴）訴訟程序為
    可上訴第三審之事件，可能之耗時以5 年計算停止期間，抗
    告人因未能取回系爭房屋交還教育部，對教育部負有給付違
    約金義務，約定違約金依民法第252 條規定在訴訟上為得酌
    減，若全依租約所定遲延搬遷日數每日按年租金241 萬元之
    1%計算之違約金為4398萬2500元（0000000 ×1%×365 ×5=
    00000000）；又抗告人因未能取回系爭房屋交還教育部，對
    教育部負有給付使用補償金義務，按每半年326 萬6418元即
    每月54萬4403元計算，停止期間共需支付3266萬4180元（54
    4403×12×5=00000000），及抗告人未能交還房屋，致無法
    請求退還履約保證金而可能受有預期利益之損失（如利息損
    失等），並可能賠償教育部聲請法院強制執行所支出之費用
    ，及前述之違約金究屬於懲罰之性質或屬於損害賠償額之預
    定，尚待法院為實體判決時認定等情綜合衡量，認相對人所
    應供之擔保以3300萬元為適當。原法院未審酌上情，僅衡量
    抗告人可能受違約金之損害，遽定相對人應供擔保之金額為
    1500萬元，自有未洽，抗告意旨指摘原裁定此部分不當，求
    予廢棄，為有理由，應由本院另酌定相當之擔保金額，諭知
    如主文第2 項所示。
二、據上論結，本件抗告為一部有理由，一部無理由，爰依強制
    執行法第30條之1 、民事訴訟法第495 條之1 第1 項、第44
    9 條第1 項、第492 條、第95條、第79條、裁定主文。
中    華    民    國   100    年    7     月    20    日
                            民事第六庭
                                審判長法官  許明進
                                法      官  李炫德
                                法      官  徐文祥
以上正本證明與原本無異。
如不服本裁定應於送達後10日內向本院提出再抗告狀（並按他造
當事人之人數附繕本），並繳納再抗告費新臺幣1,000 元。
再為抗告僅得以適用法規顯有錯誤為理由，並應委任律師為代理
人。如委任律師提起抗告者，應一併繳納抗告費。
中    華    民    國   100    年    7     月    20    日
                                書  記  官  梁雅華
附註：
抗告人之配偶、三親等內之血親、二親等內之姻親，或抗告人為
法人、中央或地方機關時，其所屬專任人員具有律師資格並經法
院認適當者，亦得為第三審代理人。
抗告人或其法定代理人具有律師資格者及前項情形，應於提起抗
告或委任時釋明之。